臺灣臺南地方法院刑事判決
111年度金訴字第700號
公  訴  人  臺灣臺南地方檢察署檢察官
被      告  高鉦傑


上列被告因洗錢防制法等案件，經檢察官提起公訴（111年度偵
字第14990號），本院判決如下：
    主  文
高鉦傑幫助犯洗錢防制法第十四條第一項之洗錢罪，處有期徒刑
參月，併科罰金新臺幣壹萬元，罰金如易服勞役，以新臺幣壹仟
元折算壹日。
    事  實
一、高鉦傑可預見提供金融帳戶資料予不相識之人，可能遭不法
    份子利用於詐欺犯罪，作為收取被害人匯款之用，並藉此隱
    匿犯罪所得之去向及所在，仍基於縱有人以其金融帳戶實施
    詐欺取財並隱匿犯罪所得，亦不違背其本意之幫助故意，於
    民國110年12月15日前之某時，將所有中國信託商業銀行帳戶
    （帳號000-000000000000號，下稱本案帳戶）之網路銀行帳
    號、密碼及身分證資料，以拍照傳送方式，提供予真實姓名
    年籍不詳之網友。嗣不詳詐欺集團成員取得本案帳戶資料後，
    即意圖為自己不法之所有，在臉書社團刊登出售手機遊戲虛
    擬寶物之不實訊息，適李○錦於110年12月15日11時許閱覽前
    開訊息後，誤信為真而陷於錯誤，於同日11時49分、51分許
    ，以網路轉帳方式，依指示匯款新臺幣(下同)5萬元、2萬50
    00元至本案帳戶內，嗣詐欺集團成員隨即將上開款項提領殆
    盡，隱匿該犯罪所得之去向及所在。
二、案經李○錦訴由臺南市政府警察局第一分局報告臺灣臺南地
    方檢察署檢察官偵查起訴。
    理  由
一、本判決下列所引用具傳聞性質之證據資料，業經檢察官、被
    告同意作為本案證據使用，或知有傳聞證據之情形而未於言
    詞辯論終結前聲明異議，本院審酌該等證據作成時之情況，
    認無何取證之瑕疵或其他不當情事，依刑事訴訟法第159條
    之5規定，均具有證據能力。
二、訊據被告固坦承將本案帳戶資料交予姓名年籍不詳之網友，
    惟否認有何幫助詐欺、幫助洗錢犯行，辯稱：對方是我玩網
    路遊戲認識的網友，他說有遊戲需要交易，他的網銀帳戶因
    作業問題被鎖起來，要跟我借帳戶，只借一下下，我想說沒
    有關係，所以提供本案帳戶的網銀帳號、密碼，我也是被騙
    云云。
三、經查：
（一）事實欄所載被告將本案帳戶之網路銀行帳號、密碼及身分
      證資料，以拍照傳送方式，提供予姓名年籍不詳之網友，嗣
      李○錦受騙匯款共7萬5000元至本案帳戶之事實，業據被告
      於本院坦承不諱，並經證人李○錦於警詢指訴明確（警卷
      第9-12頁），且有李○錦提出之網路對話紀錄（警卷第25
      、29-30頁）、網路轉帳畫面及賣家資料（警卷第27頁）
      、本案帳戶之基本資料及交易明細（警卷第17-21頁）可
      稽，是本案帳戶遭詐騙集團利用於詐欺取財及隱匿犯罪所
      得，堪以認定。
（二）按金融帳戶為個人理財工具，攸關存戶財產權益，一般人
      對於帳戶資料，無不妥為保存，以防遺失或被盜用；又申
      請開戶並無任何特殊限制，一般民眾均可在不同之金融機
      構申請數個帳戶使用，此乃眾所周知之事，是依此社會生
      活經驗，苟見非親非故之人不以自己名義申請開戶，反而
      以收購、租用、借用等方式向他人取得金融帳戶使用，當
      能預見蒐集金融帳戶者，應有不可告人之非法動機。況詐
      欺集團利用人頭帳戶遂行詐騙之事層出不窮，詐欺集團使
      用人頭帳戶提領詐欺所得，無非係為隱身幕後，遮斷金流
      以逃避查緝，屢經新聞媒體再三報導，是避免此等專屬性
      甚高之金融帳戶被不法份子利用為詐欺及洗錢之工具，應
      係一般生活所易於體察之常識。準此，任意將所有金融帳
      戶交予他人使用，自可預見該帳戶可能被用於實施詐欺取
      財犯罪，並可同時預見詐欺所得遭提領後，即產生金流斷
      點，難以追查其所在及去向。
（三）被告雖辯稱係因網路遊戲認識之網友向其借用帳戶，其才
      提供本案帳戶之網路銀行帳號及密碼，惟被告於本院供稱
      ：伊不知該網友的真正姓名或其他個人資料，雙方於網路
      上認識半年多，伊無法確保帳戶不會作不法使用等語（院
      卷第42-43頁），足見雙方僅因網路遊戲而有所互動，期
      間僅半年，且基於網路之匿名特性，於網路上之互動來往
      ，本具有真假難辨之性質，則被告對於該網友為何人既然
      一無所知，雙方並無特殊交情或任何信任基礎，被告對於
      該網友如何使用帳戶更無從加以限制或掌控，於此情下，
      被告仍然提供本案帳戶之網銀帳號及密碼予該名網友，其
      對於他人可能非法使用本案帳戶，顯有容任之心態。又依
      前揭說明，人頭帳戶最常遭利用於收取詐欺所得款項，被
      告已有相當之工作經驗及社會歷練，對此自難諉為不知，
      是被告對於該帳戶可能遭用以實施詐欺犯罪及隱匿犯罪所
      得，應能有所預見，主觀上具有幫助之未必故意。
（四）綜上，被告所辯，無可採信。本件事證明確，被告犯行，
      堪以認定，應依法論科。 
四、核被告所為，係犯刑法第30條第1項、第339條第1項之幫助
    詐欺取財罪，及刑法第30條第1項、洗錢防制法第14條第1項
    之幫助洗錢罪。被告為幫助犯，所犯情節較正犯輕微，爰依
    刑法第30條第2項規定，減輕其刑。
五、本院審酌被告任意將帳戶資料交予不詳姓名之人，使不法份
    子用以向被害人詐騙得逞，除使被害人受有損害，並製造金
    流斷點，增加查緝犯罪之困難，破壞社會治安及金融秩序，
    所為實不足取，且犯後否認犯行，難認態度良好，惟考量被
    害人受騙之金額非鉅，被告並無前科，有其前案紀錄表可稽
    ，素行良好，兼衡其於本院所述之工作及家庭生活狀況等一
    切情狀，量處如主文所示之刑，並就併科罰金部分，諭知易
    服勞役之折算標準。　　　
據上論斷，應依刑事訴訟法第299條第1項前段，判決如主文。
本案經檢察官黃莉琄提起公訴，檢察官王鈺玟到庭執行職務。
中　　華　　民　　國　　111 　年　　12　　月　　5 　　日
　　　　　　　　　刑事第十五庭  審判長法　官　周宛瑩
　　　　　　　　　　　　　　　　　　　法　官　黃鏡芳
　　　　　　　　　　　　　　　　　　　法　官　張郁昇
以上正本證明與原本無異。
如不服本判決應於收受本判後20日內向本院提出上訴書狀，並應
敘述具體理由。其未敘述上訴理由者，應於上訴期間屆滿後20日
內向本院補提理由書狀（均須按他造當事人之人數附繕本）「切
勿逕送上級法院」。
  　　　　　　　　　　　      　　　　書記官　李諾櫻
中　　華　　民　　國　　111 　年　　12　　月　　5 　　日
附錄論罪法條：
中華民國刑法第339條第1項
意圖為自己或第三人不法之所有，以詐術使人將本人或第三人之
物交付者，處5年以下有期徒刑、拘役或科或併科50萬元以下罰
金。
洗錢防制法第14條第1項
有第二條各款所列洗錢行為者，處7年以下有期徒刑，併科新臺
幣5百萬元以下罰金。
洗錢防制法第2條
本法所稱洗錢，指下列行為：
一、意圖掩飾或隱匿特定犯罪所得來源，或使他人逃避刑事追訴
    ，而移轉或變更特定犯罪所得。
二、掩飾或隱匿特定犯罪所得之本質、來源、去向、所在、所有
    權、處分權或其他權益者。
三、收受、持有或使用他人之特定犯罪所得。